高等法院刑事判決　　　　　　　　　　　　　　　九十三年度上易字第八六號
　　上　訴　人　臺灣臺北地方法院檢察署檢察官
　　上　訴　人
　　即　被　告　戊○○
　　選任辯護人　劉昌崙　律師
　　　　　　　　林聖彬　律師
右上訴人因傷害等案件，不服臺灣臺北地方法院九十二年度易字第一二二四號，中華
民國九十二年十一月二十七日第一審判決（起訴案號：臺灣臺北地方法院檢察署九十
一年度偵字第一八八四五號），提起上訴，本院判決如左：
    主  文
原判決關於強制罪部分撤銷。
戊○○以脅迫使人行無義務之事，處有期徒刑肆月，如易科罰金以佰元折算壹日。
其他上訴駁回。
撤銷改判（強制罪）部分與駁回上訴（傷害罪）部分，應執行有期徒刑柒月，如易科
罰金以佰元折算壹日。
   事  實
一、戊○○與乙○○二人於民國九十一年三月間結識，嗣成為男女朋友關係，九十一
    年五月三十一日晚間八時許，二人於戊○○位於台北縣新店市○○街十二號二樓
    之住處商談分手事宜，一言不合，戊○○竟基於傷害乙○○身體之犯意，以徒手
    毆打乙○○右前胸、右上臂，而使乙○○因此受有右前胸挫瘀傷四乘三公分、右
    上臂挫瘀傷二乘二公分之傷害。又戊○○持有其於九十一年三月底、四月初經乙○○同意所拍攝之裸照，九十一年五月三十一日晚間，因不願乙○○離開，於毆
    傷乙○○後，復另行起意，於上開住處以手上握有乙○○裸體錄影帶，將公開散
    佈為由，脅迫乙○○簽下票據金額均新台幣二十萬元之本票十張，而使之行無義
    務之事。嗣經乙○○於九十一年六月四日經其兄甲○○陪同前往台北縣板橋市中
    英醫院驗傷，並於九十一年六月五日報警處理，而知上情。
二、案經乙○○訴由雲林縣警察局台西分局報告台灣雲林地方法院檢察署呈請台灣高
    等法院檢察署核轉台灣台北地方法院檢察署檢察官偵查起訴。
   理  由
壹、有罪部分（被訴傷害、強制罪部分）：
一、程序部分：傷害部分是否逾告訴期間？
    按刑法第二百七十七條第一項之傷害罪，依同法第二百八十七條前段之規定，為
    告訴乃論之罪。經查，本件被害人乙○○已於九十一年六月五日，就被告戊○○
    於同年五月三十一日出手毆打之犯行提出傷害告訴，有雲林縣警局麥寮分局九十
    一年六月五日警詢筆錄可查（見第一八八四五號偵查卷第一０二、一０三頁），
    是本件業經告訴權人於告訴期間（六個月）內合法告訴，本件傷害部分之告訴乃
    屬合法，合先敘明。
二、實體部分：
（一）被告之供述及辯解：
      被告戊○○坦承於九十一年三月底、四月初經乙○○同意在其位於台北縣新店
      市○○街十二號二樓之住處拍攝裸照，告訴人乙○○於九十一年五月三十一日
      晚間在其住處之事實，惟矢口否認有傷害、強制之犯行，辯稱：二人在九十一
      年五月二十一日就已經分手，伊沒有傷害告訴人乙○○。告訴人乙○○之傷勢
      不是伊造成的，診斷證明書，伊有質疑也不懂，告訴人乙○○所提之通聯電話
      紀錄，均非伊打電話給告訴人，而是告訴人乙○○打電話給伊。伊絕對沒有逼
      乙○○簽本票，乙○○指訴不實，且告訴人乙○○所述前後不一，顯不可採云
      云。選任辯護人為被告戊○○辯護稱：從扣案之本票觀察，字跡不零亂，整整
      齊齊的，且還倒填本票日期，在九十二年十月二十八日原審法院訊問時，法官
      曾三度確認，本案與所謂的裸照完全無關，與告訴人乙○○今日的陳述迥然不
      同，告訴人乙○○既稱被戊○○拿大刀狠狠的打他屁股，為何只有上半身有傷
      ？且告訴人乙○○既稱在九十一年五月三十一日被毆打，但在九十一年六月一
      日到三日還去西門町、基隆等地吃飯、打麻將及逛街等，完全一如常人，被告
      戊○○絕無告訴人乙○○所指述之任何不法犯罪行為云云。
（二）認定犯罪事實所憑之證據及理由：
  １、被訴傷害部分：
  （１）告訴人乙○○自警詢迄本院審理中均稱：九十一年五月三十一日晚間二十時
        三十分許，於新店市○○街十二號二樓，因分手事宜遭被告戊○○毆打致其
        受有右前胸及右上臂挫瘀傷，並提出同年六月四日其前往中英醫院驗傷，由
        該院出具之診斷證明書一紙（附於偵字第一八八四五號卷第一一０頁）為憑
        ，復經原審向中英醫院函調取得告訴人乙○○自七十九年十月間起至九十一
        年六月四日止在該醫院就醫之病歷，其中記載告訴人乙○○於九十一年六月
        四日確實有因急診至該醫院就醫，病歷表中所畫出告訴人乙○○身上所受傷
        害部分，與前開診斷證明書之記載亦屬相符，有中英醫院七十九年十月至九
        十一年六月四日乙○○之就醫病歷紀錄在卷足稽（見原審卷第六十一至八十
        五頁）。依刑事訴訟法第一百五十九條之四第二款規定，由中英醫院函送原
        審之告訴人乙○○在該醫院就醫之病歷，乃屬該醫院之醫師在從事業務過程
        中所製成之紀錄文書，且無顯不可信之情況，本院自得以該病歷之記載為據
        ，認定被告有前開犯行。至於告訴人乙○○雖亦指訴被告戊○○亦持大刀打
        伊屁股云云，惟上開診斷證明書並未載有股部有何傷勢，亦無大刀凶器扣案
        ，此部分應屬不能證明，併予敘明。
  （２）另證人丙○○即告訴人乙○○之嬸嬸，於本院準備程序中亦證稱：九十一年
        六月四日下午三、四點告訴人乙○○拿海鮮至伊住處，說是要給她哥哥甲○○吃，當時告訴人乙○○很瘦、神情晃忽、疲憊狀，伊問她為何這麼久不跟
        家裡人聯絡，伊拉她右上臂時，發現在她的右上臂有瘀青一片，伊問她為何
        瘀青，但她都不敢講一直哭，伊遂將她留下等她哥哥甲○○回來處理；告訴
        人乙○○當時是穿一般的夏天短袖衣服，約是右上臂有瘀青，袖子外面可以
        看到有瘀血等語。證人甲○○亦證稱：九十一年六月四日凌晨與乙○○、戊○○吃消夜時及在南雅南路八樓乙○○租屋處與戊○○商談乙○○搬回與其
        同住時均看到告訴人乙○○右上臂有瘀傷，晚上七時三十分下班回丙○○住
        處，伊即帶同告訴人乙○○前往台北縣板橋市中英醫院驗傷提出告訴等語，
        核與被告於本院中所自承：確有載告訴人乙○○去她嬸嬸（丙○○）那裡，
        當時她嬸嬸是有要留下告訴人乙○○等情一致（均見本院九十三年二月二十
        四日準備程序筆錄），益證告訴人乙○○因與被告戊○○分手事宜遭被告戊○○毆打無訛。
  （３）被告於原審及本院審理時，雖舉傳證人己○○、庚○○、丁○○等人到庭證
        明其並無傷害告訴人乙○○之行為，證人己○○、庚○○、丁○○等人亦分
        別證稱未見到乙○○在衣服外身體裸露部份有受傷、瘀青情形，亦未聽過乙○○表示身體有受傷不舒服或疼痛，六月一日至四日間大家還有一起出去，
        未見到告訴人乙○○有何舉止異常情形云云（見原審九十二年十月二十八日
        、本院九十三年二月十九日準備程序等訊問筆錄），惟告訴人乙○○指訴被
        告傷害其之時間係九十一年五月三十一日晚間，地點係在被告之住處書房內
        ，就該特定之時間證人庚○○、丁○○二人並不在被告之住處，業據該二位
        證人證明屬實，而被告之女兒即證人己○○當時雖在被告住處內，惟其於原
        審九十二年十月二十八日審理時亦未能清楚供稱有無看見或聽見告訴人乙○○為被告所傷害，告訴人乙○○陳稱：九十一年六月一、二日出去，雖然是
        穿短袖，伊被打的地方，都有用衣服蓋住等語（見本院卷第六十五頁），則
        證人己○○、庚○○、丁○○等人未必能看見告訴人乙○○受傷、瘀青情形
        ，何況證人己○○為被告之女，證人丁○○為被告之前女友，現尚有往來，
        九十一年六月二日與被告、乙○○三個人同睡於一張床，證人庚○○為被告
        多年之友人，證人難免偏頗，故亦難據此而為被告有利之認定。
  （４）綜上所述，被告毆打告訴人乙○○致右前胸挫瘀傷、右上臂挫瘀傷之傷害，
        事證明確，犯行堪予認定。
  ２、強制罪部分：
  （１）被告戊○○持有其所拍攝之告訴人裸照，因不願告訴人乙○○離開，要求乙○○簽立十張，每張各二十萬元之本票，並以如果不服從，便要花錢將錄影
        帶內容製成傳單，到處張貼，使乙○○名譽掃地相脅迫，乙○○不得已簽立
        十張，每張各二十萬元之本票交付等情，業據告訴人乙○○指訴在卷（詳下
        述），被告戊○○於九十一年六月七日與告訴人之兄甲○○電話通話中，亦
        坦承乙○○簽立十張本票之事實，有錄音帶及譯文在卷足參，並有警方於九
        十一年六月二十一日持原審法官核發之搜索票前往被告設於台北縣新店市○○街十二號二樓住處搜索查扣發票日九十一年三月二十日票號為３７８５６
        １號，發票日九十一年四月二十日票號３７８５６５號本票二紙及扣得被告
        所拍攝告訴人裸照之錄影帶二捲可據。
  （２）被告有無拍攝告訴人裸照之事實認定：
        告訴人乙○○一再指稱：被告戊○○於九十一年五月三十一日在新店住處又
        強拍其裸體錄影帶二十分鐘云云（見本院九十三年二月十九日準備程序筆錄
        ），此為被告所否認，經警於九十一年六月二十一日持原審法官核發之搜索
        票前往被告設於台北縣新店市○○街十二號二樓住處搜索結果，並未發現九
        十一年五月三十一日所強拍之告訴人裸照，有扣押筆錄足考，是告訴人指陳
        被告於九十一年五月三十一日在其住處強拍其裸照乙節，固屬不能證明。惟
        上開搜索亦扣得錄影帶二捲，經檢察官勘驗結果，除有戊○○、乙○○及另
        二男女在某ＫＴＶ包廂唱歌、日常生活定點拍攝之鏡頭外，確有被告戊○○
        在公寓房間內為乙○○拍攝之裸照，有檢察官勘驗筆錄可據（見偵字第一八
        八四五號卷第一四三頁），並有扣案錄影帶內容翻拍裸體照片四張足憑（見
        偵字第一八八四五號卷第一一八頁、第一一九頁）被告戊○○於警訊、偵審
        中均坦承該錄影帶係於九十一年三月底、四月初在其住處房間所拍攝（見偵
        字第一八八四五號卷第一０八頁、本院九十三年二月二十四日準備程序筆錄
        ），是告訴人乙○○指陳本案扣得之錄影帶係九十一年三、四月在被告戊○○家裡用Ｖ８拍攝的，是伊自願拍攝的，但被告戊○○還翻拍為錄影帶等語
        ，應屬可信，被告確有於九十一年三月底、四月初經告訴人同意拍攝告訴人
        裸照，洵可認定。
  （３）告訴人乙○○簽發本票之原因：
      按「告訴人、證人之陳述有部分先後不符，或相互間有所歧異時，究竟何者
        為可採，法院仍得本其自由心證予以斟酌，非謂一有不符或矛盾，既應認其
        全部均為不可採信；尤其關於行為動機、手段及結果之細節方面，告訴人之
        指陳難免故予誇大，證人之證言有時亦有於渲染之可能；然其基本事實之陳
        述，若果與真實性無礙時，則仍非不得予以採信。」最高法院七十四年台上
        字第一五五九號著有判例。
      告訴人乙○○就簽發本票原因前後之供述：
        Ａ、警訊中之供述：
            告訴人乙○○於警訊中稱：因我要跟戊○○分手，戊○○不要，所以逼
            我簽十張本票（見偵字第一八八四五號卷內九十一年六月十一日警訊筆
            錄），又稱：戊○○以我的裸照，威脅我簽立十張，每張各二十萬元之
            本票，並恐嚇威脅我，如果我不服從，便要花錢將錄影帶內容製成傳單
            ，到處張貼，使我名譽掃地，我因心生畏懼才簽本票（見偵字第一八八
            四五號卷內九十一年六月二十一日警訊筆錄）。
        Ｂ、偵查中之供述：
            告訴人乙○○於九十一年九月二十五日偵查中陳稱：同一天他拿槍恐嚇
            我，他說我不簽十張本票的話，他要殺死我和我家人，他逼我簽一張二
            十萬，十張二百萬的本票：：：。」（見偵字第一八八四五號卷第一六
            三頁第五頁反面）；於九十一年十月二日偵查中稱：「九十一年五月三
            十一日有寫協議書，說我借住他家，回東西怕遺失，要我簽二百萬本票
            ，錄音帶譯文第八頁也有提到戊○○承認協議書上強迫我每兩個月回家
            一次。」（見偵字第一八八四五號卷第十六頁背面）；又稱：「九十一
            年五月二十九日陳去台中找我談分手，載我上來，說既然分手就來台北
            玩兩天，住在他處，我沒想到會發生這些事，當時他說若不和他來台北
            要公佈我的裸照，五月三十一日我堅持要走，他就抓狂，說如果要走就
            去領五萬元給他，且說若我要走就殺我全家。」（見前揭偵卷第一四七
            頁）。
        Ｃ、原審中之供述：
            告訴人乙○○於原審九十二年十月二十八日審理時供稱：我要跟在場之
            法官、檢察官、辯護人及被告確認，被告逼我簽立本票之時間是在五月
            三十一日沒有錯，就是被告打我之後，簽立本票的原因就是被告拿槍恐
            嚇我，所以才簽的，我再確認一下，我會簽立本票的原因，是因為被告
            拿槍指著我我很害怕，我簽本票的原因並不是因為被告跟我威脅說他要
            公開我的裸照，而是被告拿槍指著我並且說要殺害我的家人，我聽了很
            怕所以才簽下那十張本票，之前我在警察局或是檢察官偵查中就有關於
            我簽立本票的原因有不一致的地方，以今天的陳述為準（見原審卷第一
            ０七頁、第一０八頁）。
        Ｄ、本院中之供述：
            告訴人乙○○於本院審理中供稱：「九十一年五月二十六日到二十九日
            我人是在南部雲林，但被告戊○○以公佈裸體錄影帶為手段，在九十一
            年五月二十九日至雲林家中坐車到台中與他會合到被告戊○○的新店住
            處，我向被告戊○○說，我要分手不要跟被告戊○○在一起，並要把裸
            照錄影帶還給我，他說可以，但我必須在陪他二天，因我怕裸照錄影帶
            被公開，只有留下來，在九十一年五月三十一日下午，我以時間到要走
            ，要被告戊○○還我裸照錄影帶，但他說要我領五萬元給他，被告陳本
            立才要放我走，我不得已就到新店的中國信託銀行持信用卡預借現金五
            萬元給被告戊○○，然後被告戊○○還要我坐一下，並說他好幾天沒有
            睡，要去睡一覺，到了晚上八點，我怕沒有車坐，我就叫醒被告戊○○
            起床，我跟被告戊○○說我要走了並請他把裸照錄影帶還給我，他就很
            生氣，不讓我走並先打我胸部，被告戊○○先打我的右胸及手臂都瘀青
            ，打得我很痛，然後又拿大刀的刀背打我的屁股，之後又要我脫掉衣服
            用Ｖ８強迫我的裸照，但被告戊○○還是不讓我走，然後被告戊○○拿
            槍出來恐嚇我，說有種你給我走走看，要殺死我全家，他的目的要我在
            他那裡，不讓我走，被告戊○○是在拿槍出來之後，就要我簽十張的本
            票，一張二十萬元，我有簽十張二百萬元才說要讓我走，：：我之所以
            會簽立本票，是因為被告戊○○的手上有我的裸照錄影帶及拿槍指著我
            ，並威脅說要殺害我全家，所以我才會簽立本票的。（見本院九十三年
            四月九日審判筆錄）；證人乙○○於本院準備程序中證稱：因我的裸照
            在被告戊○○手上，且我心情很亂，我也有在法庭提到簽立本票與裸照
            有關的話，因為當天我很緊張（見本院九十三年二月十九日準備程序筆
            錄）。
      不同供述之取捨：
        Ａ、按被告以外之人於檢察事務官、司法警察官或司法警察調查中所為之陳
            述，與審判中不符時，其先前之陳述具有較可信之特別情況，且為證明
            犯罪事實存否所必要者，得為證據，刑事訴訟法第一百五十九條之二定
            有明文。
        Ｂ、告訴人乙○○簽發本票原因係被告戊○○脅迫將公開散佈裸體錄影帶所
            致：
            查被告戊○○與告訴人乙○○係於 91年3月間認識同居，而於九十一年
            三月底、四月初拍攝告訴人裸照，業如前述，告訴人乙○○因故於91年
            5月19日趁被告戊○○睡覺時偷跑回雲林老家，斷絕與被告連繫，91年5
            月21日被告戊○○傳簡訊給告訴人乙○○之兄甲○○，聲稱借詞雙方有
            一些糾紛，叫告訴人乙○○回台北跟他說清楚，當天甲○○與被告陳本
            立約在板橋南雅南路告訴人乙○○租屋處與被告戊○○談判，被告陳本
            立同意與告訴人乙○○分手，惟被告戊○○仍在91年5月26,27,28,29日
            陸續多次打電話借詞告訴人乙○○上台北跟他講清楚，否則要公開之前
            告訴人乙○○被拍的裸照錄影帶，告訴人乙○○不得已，在 91年5月29
            日搭車至台中與被告會合，由被告載往台北新店住處，告訴人乙○○提
            出和平分手並要求返還裸照錄影帶，被告戊○○雖同意，但要求告訴人
            乙○○必須再陪二天，告訴人乙○○怕裸照錄影帶被公開，只好留下（
            再陪二天之期限至九十一年五月三十一日）等情，迭經告訴人乙○○先
            後於警詢、偵查、本院審理中陳明（見偵字第一八八四五號卷內九十一
            年六月二十一日警訊筆錄、前揭偵卷第一四七頁偵訊筆錄、本院九十三
            年二月十九日準備程序筆錄、本院九十三年四月九日日審理筆錄），並
            經甲○○證實（見本院九十三年二月二十四日準備程序筆錄），足見告
            訴人乙○○與被告戊○○分手後，再行搭車至台中與被告會合，至台北
            新店被告住處留下二天未離開，均因被告持有裸照錄影帶，怕裸照錄影
            帶被公開之故，則告訴人乙○○簽發本票之原因，自以其在警訊中及本
            院準備程序、審理中所述，係被告戊○○以手上握有裸體錄影帶，將公
            開散佈為由，脅迫簽發所致（告訴人乙○○指稱被告持槍脅迫、或恐嚇
            殺害全家云云，並無補強證據足以佐證，詳下述），此與告訴人乙○○
            始終懼於裸照錄影帶被公開散佈，始相符合。雖告訴人乙○○於原審九
            十二年十月二十八日審理時一再確認稱伊簽本票的原因並不是因為被告
            跟伊威脅說他要公開裸照，而是被告拿槍指著伊並且說要殺害伊的家人
            ，伊聽了很怕所以才簽下那十張本票等語，而與警訊時及本院準備程序
            、審理中所述不一，惟告訴人乙○○於原審上開供述，係針對檢察官進
            行主詰問有關簽發本票之時間所陳，當日告訴人乙○○亦證稱：被告陳
            本立恐嚇伊的是三、四月拍的裸照等語（見原審卷第一一０頁），本院
            準備程序中訊以何以原審審理時為上開陳述時供稱：因我的裸照在被告
            戊○○手上，且我心情很亂，我也有在法庭提到簽立本票與裸照有關的
            話，因為當天我很緊張（見本院九十三年二月十九日準備程序筆錄），
            可見被告戊○○有以公開裸照相威脅之情事，而告訴人乙○○於警訊中
            稱：戊○○以我的裸照，威脅我簽立十張，每張各二十萬元之本票，並
            恐嚇威脅我，如果我不服從，便要花錢將錄影帶內容製成傳單，到處張
            貼，使我名譽掃地，我因心生畏懼才簽本票（見偵字第一八八四五號卷
            內九十一年六月二十一日警訊筆錄），與其在本院準備程序、審理中所
            述相吻合，就告訴人乙○○簽發本票原因之前後供述及告訴人乙○○與
            被告戊○○分手後，再行搭車至台中與被告會合，至台北新店被告住處
            留下二天未離開，均因被告持有裸照錄影帶，怕裸照錄影帶被公開等情
            ，及告訴人乙○○於本院審理中並稱：被告戊○○拿槍出來恐嚇我，說
            有種你給我走走看，要殺死我全家等語（見本院九十三年四月九日審判
            筆錄）相互勾稽，告訴人乙○○係自認戊○○有拿槍出來恐嚇，說有種
            你給我走走看，要殺死伊全家，亦有公開散佈裸照錄影帶脅迫簽立本票
            之情，簽立本票之際，戊○○尚拿著槍，數種情況併存，而於原審審理
            時，或係自認被告持槍威脅簽立，情節較重，所為選擇性之供述，尚難
            以此供述，即認告訴人乙○○之指訴全無可採，其實就簽立本票之原因
            而言，應以其在警訊中及本院準備程序、審理中所述較具可信性，洵屬
            可採，且為證明犯罪事實存否所必要，自得採為證據。
  （３）告訴人乙○○簽發本票張數（十張）及面額（每張各貳拾萬元，共二百萬元
        ）認定：
      經警於九十一年六月二十一日持原審法官核發之搜索票前往被告設於台北縣
        新店市○○街十二號二樓住處搜索結果，雖僅查獲本票二紙，即發票日九十
        一年三月二十日票號為３７８５６１號，發票日九十一年四月二十日票號為
        ３７８５６５號各乙紙，非如告訴人所指訴之十紙，惟被告於偵查中坦承本
        票之用紙是伊的（見偵字第一八八四五號卷第一六三頁），衡情應係被告提
        供購自文具行之整本聯號空白本票，３７８５６１號至３７８５６５號之本
        票，應亦係告訴人乙○○所簽發。又被告戊○○於九十一年六月七日與告訴
        人之兄甲○○電話通話中，亦坦承「吳：我不知道吶，你這樣讓她簽下這十
        張，每張各二十萬，二百萬的本票，我不曉得你要怎樣處理這件事，你知道
        嗎？：：被告：跟你說本票，你，你知不知道，你知不知道是：：：，啊」
        、「我有跟她講，不然，我們到這裡為止，那本票什麼，馬上把它撕一撕：
        ：：。」、「吳：那天，你有打電話給我啦，你說這二十張了沒有，這十張
        每張各二十萬元本票的用意，是在防止乙○○從你家帶有價值的東西走嗎？
        你的意思是不是這樣？被告：對啦。」、「你叫乙○○打電話給我，講一講
        ，你們，你跟她隨時來搬，我隨時讓你們東西搬走，本票我馬上還你，那沒
        什麼，你聽有沒有。」、「被告：我跟你講，她今天跟我把話講一講，我保
        證你東西來拿，本票都拿走，就是這樣。」等乙○○簽立十張本票之事實，
        有錄音帶及譯文在卷足參（見偵字第一八八四五號卷第四十頁至九十九頁）
        ，並經證人甲○○證實（見原審卷第一一一頁至第一一五頁），參以被告復
        於偵查中經檢察官訊以「九十一年六月七日你和甲○○通電話承認簽了十張
        本票，有何意見」時，未否認其事，反稱：我只希望她來把東西拿走等語（
        見偵字第一八八四五號卷第一六三頁第十八頁），足見告訴人乙○○指稱被
        告戊○○後即從他的公事包拿出一本本票，叫伊按照其意思填寫，共連續寫
        十張，每張各貳拾萬元，其中一張因過於恐懼，致使寫錯，被告戊○○就叫
        伊重寫，因而致使本票號碼無連號，且開立日期是被告戊○○叫伊開的，無
        法詳記，只知集中在91年3月份、4月份、5月份等詞（見93年2月24日告訴人
        乙○○陳述狀、本院九十三年二月十九日準備程序筆錄），應可信實。
      關於上述二紙本票，被告於警訊中固供稱：「他於九十一年三月二十日及四
        月二十日分別向我借二十萬，兩次計四十萬元，所以開立本票給我。」（見
        偵卷一Ｏ八頁）及於檢察官偵查中供稱：「那兩張本票是他欠我錢還我的。
        」云云（見偵卷一六三頁反面），然觀諸扣案二張本票（見偵卷一一七頁）
        ，其填寫之筆墨顏色，金額姓名之位置形式幾近相同，衡諸常情顯係同一日
        所為而非分別先後開立，被告於與告訴人之兄甲○○之電話通話錄音中，卻
        一方面並未否認曾要求告訴人開立十張面額共二百萬元之本票，一方面卻又
        以該本票係因告訴人欲借住被告住處，怕住處物品遭告訴人竊取所要求之擔
        保，其說辭已然先後不一，顯係飾卸之詞。況於台灣雲林地方法院九十一年
        度簡上字第九九號民事訴訟中，被告甚至無法舉證證明其所主張係因借錢予
        告訴人乙○○才由告訴人乙○○簽發該二紙本票乙節為真，參諸九十一年五
        月三十一日當天，被告尚帶同告訴人乙○○前往新店中國信託銀行預借現金
        五萬元，亦據告訴人乙○○指述明確（見前揭偵卷第六、十七頁背面），並
        有中國信託六月份普卡消費明細暨收費收執表（見同偵卷第十三頁）及預借
        現金簽帳單上顯示之時間：14：53 May 31（ 見同偵卷第一二九頁）足資佐
        證，被告於九十一年五月三十一日尚且向告訴人乙○○索取款項，豈有款項
        借予告訴人？所稱告訴人乙○○向伊借貸云云，純屬子虛，益證被告所辯顯
        非事實。
  （４）綜上所述，被告戊○○以脅迫手段使告訴人乙○○簽立十張，每張各二十萬
        元之本票，而使人行無義務之事之犯行，事證明確，應予依法論科。
三、論罪：
    核被告戊○○所為，係犯刑法第二百七十七條第一項之普通傷害罪及刑法第三百
    零四條強制罪。所犯上開二罪，犯意不同，構成要件有別，應予分論併罰。
四、駁回上訴（傷害部分）及撤銷改判（強制部分）之理由：
（一）傷害部分維持原判決及駁回上訴之理由：
      原審認被告被訴傷害部分，罪證明確，適用刑法第二百七十七條第一項、第四
      十一條第一項前段，罰金罰鍰提高標準條例第一條前段、第二條，並審酌被告
      之犯罪手段、告訴人乙○○所受傷害暨被告之智識程度、犯後態度等一切情狀
      ，量處有期徒刑肆月，並諭知易科罰金之折算標準。經核認事用法，均無違誤
      （原判決於理由項下載：告訴人乙○○係於九十年五月三十一日知悉被告戊○○對其之傷害犯行等語，該九十年五月三十一日係九十一年五月三十一日之誤
      ，逕予更正），量刑亦甚妥適。上訴意旨仍執陳詞否認傷害犯行，指摘原審此
      部分判決不當，為無理由，應予駁回。
（二）強制部分撤銷改判及科刑之理由：
      原審失察，未綜觀告訴人乙○○就簽發本票原因前後之供述，僅以告訴人在原
      審之供述，即認告訴人乙○○指訴被告戊○○以脅迫手段使告訴人乙○○簽立
      十張，每張各二十萬元之本票乙節全無可採，不無違誤，檢察官上訴意旨指摘
      原審此部分判決不當，為有理由，應由本院就此部分予以撤銷改判。爰審酌被
      告戊○○以公開散佈裸體錄影帶之脅迫手段使告訴人乙○○簽立十張，每張各
      二十萬元之本票，並以發票日九十一年三月二十日票號３７８５６１號，發票
      日九十一年四月二十日票號３７８５６５號本票聲請裁定准予強制執行，犯後
      飾詞圖卸，毫無悔意等情狀，量處如主文第二項所示之刑，並諭知易科罰金之
      折算標準。
五、定應執行刑部分：
    撤銷改判部分所處之刑與駁回上訴部分所處之刑，依刑法第五十三條、第五十一
    條第五款規定，定其應執行刑有期徒刑柒月，並諭知易科罰金之折算標準。
六、告訴人其他指訴部分：
    告訴人乙○○於原審審理時雖亦指訴係被告「持槍對其恐嚇，並說要殺害家人」
    ，其才簽立該本票，惟綜觀本件卷存證據資料，對於被告是否確有持槍對告訴人
    並恐嚇說要殺害告訴人乙○○之家人乙節，僅有告訴人乙○○之單一指訴而已，
    公訴人所提出乙○○之胞兄甲○○與被告之電話通話錄中亦無法證明告訴人乙○○上開指訴為真，復無搜獲任何槍枝扣案可佐，告訴人此部分之指訴，尚難採信
    ，此部分未據起訴，僅併予敘明。
貳、無罪部分─即被告被訴恐嚇危害安全罪部分：
一、公訴意旨：
    公訴意旨略以：被告戊○○於九十一年五月三十一日在其台北縣新店市○○街十
    二號二樓住處，以言語恐嚇乙○○，表示二人如果分手，將殺死其家人，使乙○○心生畏懼且不敢離開，迄同年六月四日始由其兄甲○○接回；嗣經乙○○於同
    年六月五日報警處理，經警前往戊○○住處搜索，當場扣得錄影帶二卷及本票二
    張等物等語，因認被告戊○○涉犯刑法第三百零五條之恐嚇危害安全罪嫌。
二、起訴論據及被告之供述暨辯解：
    本件檢察官認被告涉有此部分之罪嫌，其所依憑之證據，依其於起訴書證據並所
    犯法條欄之記載，無非係以告訴人乙○○之指訴為據。訊據被告堅決否認有檢察
    官所起訴之此部分犯行，辯稱：我絕對沒有對乙○○恐嚇等語，辯護意旨亦為被
    告辯護稱：本件告訴人指訴前後矛盾，自無法以告訴人前後不一之指訴認定被告
    犯罪等語。
三、法律規定及判決先例：
    按犯罪事實應依證據認定之，無證據不得認推定其犯罪事實。又不能證明被告犯
    罪者，應諭知無罪之判決，刑事訴訟法第一百五十四條第二項、第三百零一條第
    一項分別定有明文。又事實之認定，應憑證據，如未能發現相當證據，或證據不
    足以證明，自不能以推測或擬制之方法，為裁判基礎（最高法院四十年台上字第
    八六號判例參照）；而告訴人之告訴，係以使被告受刑事訴追為目的，是其陳述
    是否與事實相符，仍應調查其他證據以資審認（最高法院五十二年台上字第一三
    ００號判例參照）。且認定犯罪事實所憑之證據，雖不以直接證據為限，間接證
    據亦包括在內，然而無論直接證據或間接證據，其為訴訟上之證明，須於通常一
    般之人均不致有所懷疑，而得確信其為真實之程度者，始得據為有罪之認定，倘
    其證明尚未達到此一程度，而有合理之懷疑存在而無從使事實審法院得有罪之確
    信時，即應由法院為諭知被告無罪之判決（最高法院七十六年台上字第四九八六
    號判例參照）。
四、本院之判斷：
    檢察官於起訴書之犯罪事實欄雖記載被告係對告訴人乙○○以「若二人分手，將
    殺死其家人」之言語對告訴人乙○○恐嚇，惟告訴人乙○○在原審九十二年十月
    二十八日審理時，經交互詰問後供稱：被告並非是說若其與分手，就要殺死其家
    人，而是說其若不簽立本票，要殺死其全家人，於原審時又稱：「（問：五月三
    十一日被告到底是否有向妳恐嚇說，若你們二人分手，要殺死妳全家這一句話？
    ）沒有。」等語（見原審卷第一一一頁），故起訴書記載之被告此部分犯罪事實
    ，明顯即與卷存證據資料不符，且本件檢察官認被告涉犯上開恐嚇罪嫌部分，除
    告訴人乙○○單一之指訴外，並無其他積極證據足證告訴人乙○○此部分之指訴
    屬實，自難認被告有起訴書所認定之此部分犯行。
五、駁回此部分上訴之理由：
    此外復查無其他積極證據足資證明被告有何公訴人所起訴之犯行，既未能證明被
    告犯有檢察官所起訴之犯罪，核諸前揭說明，原審就此部分為被告無罪之諭知，
    核無不當。檢察官上訴意旨仍執陳詞認被告應構成恐嚇罪責，指摘原審判決不當
    ，為無理由，應予駁回。
參、適用法律：
據上論斷，應依刑事訴訟法第三百六十九條第一項前段、第三百六十四條、第二百九
十九條第一項前段、第三百六十八條，刑法第三百零四條、第四十一條第一項前段、
第五十三條、第五十一條第五款，罰金罰鍰提高標準條例第一條前段、第二條，判決
如主文。
本案經檢察官呂丁旺庭執行職務。
中      華      民      國    九十三    年      四      月    二十三    日
                              臺灣高等法院刑事第十庭
                                  審判長法  官  溫  耀  源
                                        法  官  周  政  達
                                        法  官  邱  同  印
右正本證明與原本無異。
不得上訴。
                                        書記官  莊  昭  樹
中      華      民      國    九十三    年      四      月    二十三    日
附錄：本案論罪科刑法條全文
刑法第二百七十七條
傷害人之身體或健康者，處三年以下有期徒刑、拘役或一千元以下罰金。
犯前項之罪因而致人於死者，處無期徒刑或七年以上有期徒刑；致重傷者，處三年以
上十年以下有期徒刑。
刑法第三百零四條
以強暴、脅迫使人行無義務之事或妨害人行使權利者，處三年以下有期徒刑、拘役或
三百元以下罰金。
